【裁判字號】    99,親,110
【裁判日期】    990830
【裁判案由】    確認親子關係存在
【裁判全文】
臺灣板橋地方法院民事判決            99年度親字第110號
原      告  甲○○
被      告  乙○○
上列當事人間確認親子關係存在事件，於民國99年8 月16日經言
詞辯論終結，本院判決如下：
    主      文
確認原告甲○○與被告乙○○間之親子關係存在。
訴訟費用由被告負擔。
    事實及理由
一、原告主張：原告甲○○乃生母幸燕雀自被告乙○○受胎後於
    民國78年10月20日所生，當時幸燕雀尚與訴外人任開全有婚
    姻關係存在，原告係在幸燕雀與任開全間婚姻關係存續期間
    所受胎，不得已交由哥哥幸英書向戶政機關申報戶口，於戶
    籍資料上登載辛英書、甘素秋為原告父母，惟事實上甘素秋
    並無分娩產出原告之事實；幸燕雀及乙○○為求得恢復原告
    之正確身分，因此向臺灣南投地方法院檢察署自首涉嫌於79
    年1 月3 日向南投縣信義鄉戶政事務所謊報原告為其三女，
    經該署以追訴權時效完成，作成不起訴處分書，於該案件偵
    查中檢察官曾委託法務部調查局鑑定原告與被告間存有一親
    等血緣關係之事實，則訴外人任開全與原告間並無親子關係
    存在，甚為顯然；於98年間幸燕雀、乙○○以辛英書、甘素
    秋為被告，提起確認親子關係存在等訴訟，該案經判決確認
    原告與幸燕雀間存有親子關係，但原告與乙○○間之親子關
    係，因原告係在幸燕雀與任開全婚姻關係存在期間受胎，故
    推定為任開全之婚生女，而遭駁回確認原告與乙○○間親子
    關係存在之請求；嗣原告提起否認子女訴訟，經鈞院判決確
    認原告甲○○非被告任開權之婚生女，為釐清原告與被告間
    之親子血緣關係，應認本件原告有即受確認判決之法律上利
    益，爰依法提起本訴。並聲明：如主文所示。
二、被告方面：被告不爭執與原告間親子關係存在，坦承與原告
    間確實有血緣關係。並聲明：同意原告之請求。
三、按確認法律關係之訴，非原告有即受確認判決之法律上利益
    者，不得提起之；前項確認法律關係基礎事實之存否之訴，
    以原告不能提起他訴訟者為限，民事訴訟法第247 條第1 項
    前段、第2 項分別定有明文。所謂即受確認判決之法律上利
    益，係指因法律關係之存否不明確，致原告私法上之地位有
    受侵害之危險，而此項危險得以對於被告之確認判決除去者
    而言。又法律上親子關係是否存在，不僅影響雙方之身分，
    且有關於雙方因該身分而產生之法律關係亦將隨之而變動，
    此確認之利益，於被告就親子關係之存否有爭執時，固得認
    原告有確認之利益，縱就身分關係之存否當事人間無爭執，
    如有更正戶籍上之記載（參見戶籍法第22條、戶籍法施行細
    則第13條第1 項第14款）使身分關係明確之必要時，由於已
    為戶籍登記之親子關係，除經司法機關裁判確定或當事人提
    憑有效證明文件申請更正外，尚非得由為登記之親子雙方協
    同辦理即可逕行更正，故亦得認有確認之利益。
    本件原告起訴請求確認其與被告間親子關係存在，依原告所
    述，其前對訴外人任開全提起否認之訴，經判決確認原告甲
    ○○非被告任開權之婚生女，而原告與被告間親子關係存在
    與否則尚未確定，則原告與被告間即因上開戶籍登記致其間
    親子關係存否不明確，而影響原告於身分上之法律關係，揆
    諸前開說明，原告即有依民事訴訟法第247 條第1 項之規定
    ，提起確認親子關係存在之訴之必要。是以，原告提起本件
    確認之訴有即受確認判決之法律上利益，合先敘明。
四、本件原告主張其乃生母幸燕雀自被告乙○○受胎後於78年10
    月20日所生，當時幸燕雀尚與訴外人任開全有婚姻關係存在
    ，原告係在幸燕雀與任開全間婚姻關係存續期間所受胎，不
    得已交由哥哥幸英書向戶政機關申報戶口，於戶籍資料上登
    載辛英書、甘素秋為原告父母，惟事實上甘素秋並無分娩產
    出原告之事實；幸燕雀及乙○○為求得恢復原告之正確身分
    ，因此向臺灣南投地方法院檢察署自首涉嫌於79年1 月3 日
    向南投縣信義鄉戶政事務所謊報原告為其三女，經該署以追
    訴權時效完成，作成不起訴處分書，於該案件偵查中檢察官
    曾委託法務部調查局鑑定原告與被告間存有一親等血緣關係
    之事實，則訴外人任開全與原告間並無親子關係存在，甚為
    顯然；於98年間幸燕雀、乙○○以辛英書、甘素秋為被告，
    提起確認親子關係存在等訴訟（本院98年度親字第161 號）
    ，該案經判決確認原告與幸燕雀間存有親子關係，但原告與
    乙○○間之親子關係，因原告係在幸燕雀與任開全婚姻關係
    存在期間受胎，故推定為任開全之婚生女，而遭駁回確認原
    告與乙○○間親子關係存在之請求；嗣原告提起否認子女訴
    訟（本院99年度親字第40號），經本院判決確認原告甲○○
    非被告任開權之婚生女等情，業據原告提出戶籍謄本、臺灣
    南投地方法院檢察署97年度偵字第4936號不起訴處分書影本
    、本院98年度親字第161 號民事判決暨確定證明書影本、本
    院99年度親字第40號民事判決暨確定證明書影本等件為證，
    並經證人即原告之母幸燕雀到庭證述：「原告從生下來後，
    就是由我和被告共同扶養，雖然我們沒有結婚，直到現在都
    是如此，被告也認原告女兒，而原告也從小都是叫被告為爸
    爸。」等語甚明（見本院99年8 月16日言詞辯論筆錄），被
    告亦不爭執其與原告間親子血緣關係存在。經本院調閱臺灣
    南投地方法院檢察署97年度偵字第4936號偵查卷，依該卷內
    所附法務部調查局鑑定書，所示為：「依據遺傳法則，辛淑
    惠之各項DNA 型別與乙○○之各項相對應型別均無矛盾，經
    計算其CPI 值為2.68×10的4 次方以上，研判辛淑惠與乙○
    ○之間極可能（機率99.99%以上）存在一親等血緣關係」等
    情，有該局DNA 鑑識實驗室鑑定書1 份可憑。兩造既係一親
    等直系血親關係，復參酌原告曾經為被告自幼撫育及認領之
    行為，依民法第1065條第1 項「非婚生子女經生父認領者，
    視為婚生子女，經生父撫育者，視同認領」之規定，自堪認
    原告主張其與被告乙○○間父女親子關係存在，要屬真實，
    堪以採信。另被告就本件訴訟為認諾及不爭執原告主張之事
    實，雖不生訴訟上效力，但本院仍得據此做作為依自由心證
    判斷事實真偽之資料（最高法院29年上字第56號、32年上字
    第2316號判例參照），亦即被告之供陳，亦足資佐證原告所
    主張事實之真實性。準此，原告據以請求確認其與被告乙○
    ○間之父女親子關係存在，於法洵屬有據，應予准許。
五、訴訟費用裁判之依據：民事訴訟法第78條，判決如主文。
中    華    民    國    99    年    8     月    30    日
                  家事法庭  法  官  劉大衛
以上正本係照原本作成
如對本判決不服須於裁定送達後20日內向本院提出上訴狀
中    華    民    國    99    年    8     月    30    日
                            書記官  高玉彬

司法院資訊處製作；財團法人民間司法改革基金會備份。
